【裁判字號】    98,交簡上,5
【裁判日期】    980219
【裁判案由】    公共危險
【裁判全文】
臺灣高雄地方法院刑事判決             98年度交簡上字第5號
上  訴  人
即  被  告  甲○○
上列被告因公共危險案件，不服本院交通法庭民國97年11月26日
97年度審交簡字第3897號刑事簡易判決（原聲請簡易判決處刑案
號：97年度偵字第27917 號），提起上訴，本院管轄第二審之合
議庭依簡式審判程序審理，判決如下：
    主  文
上訴駁回。
    事  實
一、甲○○於民國97年8 月11日11時許開始，在高雄市小港區中
    船公司內之工地飲用參茸酒，已達不能安全駕駛動力交通工
    具之程度，仍騎乘車牌號碼OIZ-089 號重型機車於道路行駛
    ，嗣於同日16時20分許行經高雄縣大寮鄉○○村○○路中山
    高分30-1號電線桿前時，因不勝酒力無法操控車輛，撞上電
    線桿自行摔倒，而受有頭部外傷併腦震盪、右手第五掌骨折
    之傷害，嗣經警到場處理車禍事故，發現甲○○滿身酒氣，
    於同日17時20分許將甲○○送醫，並以抽血方式測量甲○○
    血液酒精濃度，經換算呼氣酒精濃度高達每公升1.27毫克，
    始悉上情。
二、案經高雄縣政府警察局林園分局報請臺灣高雄地方法院檢察
    署檢察官偵查後，聲請以簡易判決處刑。
    理  由
一、本件被告甲○○所犯係死刑、無期徒刑、最輕本刑為3 年以
    上有期徒刑以外之罪，其於本院審理時就犯罪事實為有罪之
    陳述，經審判長告知簡式審判程序之旨，並聽取公訴人及被
    告之意見後，合議庭裁定依簡式審判程序審理。
二、上開事實，業據上訴人即被告甲○○於警詢、偵查及本院審
    理中自白在案；並有道路交通事故現場圖、道路交通事故調
    查報告表（一）、（二）、國軍高雄總醫院診斷證明書、高
    雄縣政府警察局林園分局車禍處理小組委託國軍高雄總醫院
    實施血液中酒精濃度檢驗報告、處理駕駛人違反刑法第185
    之3 案件測試觀察紀錄表及高雄縣政府警察局舉發違反道路
    交通管理事件通知單影本各1 份在卷可稽。本件事證明確，
    被告犯行應堪認定。
三、按刑法第185 條之3 規定所謂「不能安全駕駛」，乃抽象危
    險犯，並不以發生具體危險為必要，對於呼氣酒精濃度已達
    每公升0.55毫克（0.55mg/l）以上，肇事率為一般正常人之
    10倍，認為已達不能安全駕車之標準，此業經法務部88年5
    月18日以法88檢字第001669號函告週知，應為絕對不能安全
    駕駛動力交通工具。又當人飲酒後，若以呼氣酒精濃度測試
    器測得之呼氣濃度達到每公升0.5 毫克時（約合體內血液中
    酒精濃度100mg/dl），反應較慢，感覺減低，將影響駕駛；
    達到每公升0.75毫克時，思考與個性行為均會改變；達到每
    公升1.0 毫克時，步態不穩，噁心嘔吐，精神混惑不清晰；
    達到每公升1.5 毫克時，說話不清楚，感覺喪失，視力模糊
    ；達到每公升2.0 毫克時，體溫與血糖均降低，肌肉控制差
    ，甚至會導致癲癇發作；達到每公升3.5 毫克時，則已經神
    智不清，反射減低，甚至呼吸抑制，亦業據行政院國軍退除
    役官兵輔導委員會臺北榮民總醫院以88年8 月5 日（88）北
    總內字第26868 號函釋明確。本件被告騎車撞上電線桿自行
    摔倒，經送醫急救並以抽血方式測量血液酒精濃度，換算其
    呼氣酒精濃度為每公升1.27毫克，有上開酒精濃度檢驗報告
    1 紙在卷足憑。依據上開研究報告有關駕駛人酒後駕車行為
    表現之結論，足認被告因飲酒已達到步態不穩，噁心嘔吐，
    精神混惑不清晰之狀態；況被告於上開時、地確因不勝酒力
    無法操控車輛，撞上電線桿自行摔倒，而受有頭部外傷併腦
    震盪、右手第五掌骨折之傷害，已如前述；是本件被告確因
    反應較慢、感覺減低，影響其駕駛行為，而達不能安全駕駛
    動力交通工具甚明。
四、核被告所為，係犯刑法第185 條之3 之服用酒類不能安全駕
    駛動力交通工具而駕駛罪。爰審酌被告漠視自己安危，更罔
    顧公眾行車安全，於服用酒類後，其呼氣所含酒精濃度達每
    公升1.27毫克，已處於不能安全駕駛動力交通工具之狀態，
    仍貿然騎乘機車上路，且確因不勝酒力無法操控車輛，撞上
    電線桿自行摔倒，而受有上開傷害；另斟酌被告現以臨時工
    為業，家庭經濟狀況不佳等一切情狀，經原審判處罰金新台
    幣（下同）7 萬5 千元，併諭知如易服勞役以1 千元折算1
    日之折算標準，認事用法核無違誤，量刑亦稱妥適。
五、本件被告不服原審判決，具狀提起上訴，其上訴意旨係以被
    告坦承於上揭時、地飲酒騎車，並撞上電線桿及自行跌倒受
    傷之事實；惟被告騎車並未撞傷他人，原審量刑過重，請斟
    酌其常年失業、家境貧寒、有大陸妻兒尚待撫養，且以臨時
    工為業，生活壓力極大，一時心情苦悶在外喝酒，而騎車返
    家，希望輕判以減輕負擔等語。然查：
(一)本件被告係犯刑法第185 條之3 之服用酒類不能安全駕駛動
    力交通工具而駕駛罪，該罪法定刑為「1 年以下有期徒刑、
    拘役或科或併科15萬元以下罰金」；又該罪其立法目的，本
    在藉由抽象危險犯之構成要件，以刑罰制裁力量嚇阻酒後駕
    車之行為，進而確保參與道路交通往來人車之安全，因此並
    不以對於道路交通往來人車發生具體實害為要件。
(二)原審考量被告於查獲時之呼氣酒精濃度測定值高達每公升1.
    27毫克，足認被告因飲酒已達到步態不穩，噁心嘔吐，精神
    混惑不清晰之狀態；又被告確因不勝酒力無法操控車輛，而
    撞上電線桿自行摔倒受傷，其行為已對交通安全造成不利影
    響；並斟酌被告家庭經濟狀況不佳等情，而判處被告罰金7
    萬5 千元，堪認適當；另斟酌上開犯罪情節，被告漠視自己
    安危，更罔顧公眾安全，依刑法第42條第3 項之規定，併諭
    知如易服勞役以1 千元折算標準，亦屬允當。
(三)綜上，本件被告上訴指摘原審判決不當，為無理由，應予駁
    回。
六、據上論斷，應依刑事訴訟法第455 條之1 第1 項、第3 項、
    第364 條、第273 條之1 第1 項、第368 條，判決如主文。
本案經檢察官黃子宜到庭執行職務。
中    華    民    國    98    年    2     月    19    日
                  交通法庭    審判長法  官    黃建榮
                                    法  官    李殷君
                                    法  官    蘇揚旭
以上正本證明與原本無異。
不得上訴。
中    華    民    國    98    年    2     月    19    日
                                    書記官    莊正彬
附錄本案論罪科刑法條全文：
刑法第185 條之3
服用毒品、麻醉藥品、酒類或其他相類之物，不能安全駕駛動力
交通工具而駕駛者，處1 年以下有期徒刑、拘役或科或併科15萬
元以下罰金。


司法院資訊處製作；財團法人民間司法改革基金會備份。
